臺灣宜蘭地方法院民事小額判決
110年度羅小字第368號
原      告  吳季芳  


被      告  卓武仁  
            卓冠辰  
共      同
訴訟代理人  卓詠堯律師
上列當事人間請求給付尾款事件，本院於中華民國111年2月21日
言詞辯論終結，判決如下：
　　主　文
原告之訴駁回。
訴訟費用新臺幣壹仟元由原告負擔。
　　事實及理由
壹、程序部分
一、按「訴狀送達後，原告不得將原訴變更或追加他訴。」「不
    變更訴訟標的，而補充或更正事實上或法律上之陳述者，非
    為訴之變更或追加。」民事訴訟法第255條第1項前段、第25
    6條分別定有明文。查本件原告對被告之訴之聲明第1項原為
    ：「被告應將經由原告媒介宜蘭縣○○鄉○○段000地號1/2之土
    地業已由被告之子卓冠辰登記完成為所有權人，應將尾款新
    台幣：柒萬元給付給原告。」嗣於民國110年12月20日言詞
    辯論時變更前項聲明為：被告應給付原告新臺幣（下同）7
    萬元。核原告先後所為訴之聲明就請求之內容並無不同，其
    先後訴之聲明之變動，僅係更正、補充事實上之陳述，尚非
    屬訴之變更追加，揆諸前開說明，應無不許之理，合先敘明
    。
二、本件原告經合法通知，未於最後言詞辯論期日到場，核無民
    事訴訟法第386條各款所列情形，爰依民事訴訟法第436條之
    23、第436條第2項、第385條第1項前段之規定，准被告之聲
    請，由其一造辯論而為判決。
貳、實體部分　　
一、原告主張：緣原告前發現坐落宜蘭縣○○鄉○○段000地號土地
    （下稱系爭土地）經法院公告拍賣，因該土地地形、位置甚
    佳，十分難得，價格便宜，原告乃前往附近部落尋求合適對
    象，查悉被告卓武仁因有土地鄰近系爭土地，乃與卓武仁相
    約為其報告訂約機會並媒介購買土地，原告並與卓武仁簽署
    「授權書」，由卓武仁委託原告為其進行系爭土地之代標、
    代辦（含與系爭土地共有人協商分管協議及代書）業務，約
    定報酬為10萬元，卓武仁並當場給付2萬元之訂金，故卓武
    仁與原告間已成立居間契約，詎卓武仁與原告簽約後，竟私
    下找到系爭土地之地主購買系爭土地，違反誠實信用方法，
    嗣系爭土地已於110年7月13日過戶至其子即被告卓冠辰之名
    下，爰依兩造間之居間契約及民法第568條、第245條之1之
    規定，請求卓武仁、卓冠辰給付尾款7萬元等語。並聲明：
    被告應給付原告7萬元。
二、被告則以：原告確有於110年3月19日造訪卓武仁之住處，向
    卓武仁表示系爭土地業經公告強制執行第四拍，原告可代卓
    武仁辦理不動產拍賣之投標，卓武仁雖有於「授權書」上簽
    明，但該授權書僅為委由原告代標之委任契約，並非居間契
    約，且該授權書上就投標之金額付之闕如，兩造間就委任契
    約之必要之點意思表示實未合致而契約並未成立，又卓武仁
    亦於翌日即去電向原告表示不委任原告代標系爭土地，故兩
    造間實無契約關係，從而，本件原告與卓武仁間既無居間契
    約，原告自不得依民法第568條之規定請求給付；又縱認卓
    武仁與原告間已成立居間契約，該居間契約所約定之報酬亦
    已違反不動產經紀業管理條例第19條之規定，原告至多僅能
    請求55,296元之報酬，扣除已付之訂金部分，僅能請求35,2
    96元；又卓冠辰與上述契約並無關係，原告自亦不得請求卓
    冠辰給付尾款等語，資為抗辯，並聲明：原告之訴駁回。
三、本院之判斷：
(一)原告得否依兩造間之契約或民法第568條之規定請求報酬：
　1.按「稱居間者，謂當事人約定，一方為他方報告訂約之機會
    或為訂約之媒介，他方給付報酬之契約。」「稱委任者，謂
    當事人約定，一方委託他方處理事務，他方允為處理之契約
    。」民法第565條、第528條分別定有明文。是民法居間契約
    亦為勞務給付契約之一種，其與委任契約不同者，在於居間
    契約中居間人之主要給付義務，應在為他方報告訂約之機會
    或為訂約之媒介，此亦為居間契約之主要目的所在，是若當
    事人間所訂定之契約，僅係附帶包含資訊之提供，然受任人
    之主給付義務不在報告訂約之機會或為訂約之媒介者，即應
    非屬居間契約，無從適用民法有關居間契約之特殊規定。又
    「解釋意思表示，應探求當事人之真意，不得拘泥於所用之
    辭句。」民法第98條定有明文。是解釋契約，應於文義上及
    論理上詳為推求，以探求當事人立約時之真意，並通觀契約
    全文，斟酌訂立契約當時及過去之事實、交易上之習慣等其
    他一切證據資料，本於經驗法則及誠信原則，從契約之主要
    目的及經濟價值作全盤之觀察，以為其判斷之基礎（最高法
    院99年度台上字第1421號判決意旨參照）。
　2.經查本件原告主張其與卓武仁間簽署有「授權書」乙節，為
    被告所不爭執，並據原告提出該「授權書」1紙在卷可憑（
    見本院卷第6頁），上情固堪認定。惟觀諸該授權書之「授
    權事項」欄係記載「立書人授權被授權人代理本人處理下列
    授權範圍之不動產代標及買賣等相關事宜」「服務費：新臺
    幣壹拾萬元（含代書費、分管協議）」，其下並勾選「不動
    產代標代辦業務」，憑此已堪信本件卓武仁與原告所簽署之
    契約，其主要目的在於委託原告辦理系爭土地之代標代辦業
    務，及於購得系爭土地後與其他土地共有人協商分管協議及
    代書之事務，而非報告訂約之機會或為訂約之媒介。又就本
    件兩造簽署「授權書」之緣由，原告亦自陳係因其發現系爭
    土地遭法院公告拍賣，條件甚好，乃主動前往附近部落尋求
    合適對象，因認卓武仁應屬適合，乃與卓武仁相約為其報告
    訂約機會而簽立上開授權書（見本院卷第5頁），憑此更可
    見原告本件並非以向卓武仁報告系爭土地之交易機會為其契
    約之主要給付義務，反而是以先向卓武仁報告系爭土地之法
    拍資訊，做為吸引卓武仁委託其投標購買系爭土地之因素。
    從而，本院經綜觀契約全文，並從契約之主要目的及經濟價
    值為觀察，堪信本件原告與卓武仁於簽署「授權書」時之真
    意，原告並非以報告訂約之機會或為訂約之媒介為其主要給
    付義務，兩造間並未成立居間契約。準此，原告自不得執民
    法第568條之規定請求卓武仁給付居間契約之報酬。又原告
    並未實際依兩造間之「授權書」為卓武仁投標而購得系爭土
    地，亦未實際替卓武仁處理與其他土地共有人協商分管協議
    及代書之事務，為原告所不爭執，是本件原告亦未實際完成
    「授權書」所載之給付義務，其自亦不得本於「授權書」之
    約定，請求卓武仁給付報酬之尾款。至卓冠辰之部分，因原
    告根本未與卓冠辰簽署、成立任何契約，則本於契約之相對
    性，其主張依契約及民法第568條之規定請求卓冠辰支付報
    酬部分，自屬無據，當屬明確。
(二)原告得否依民法第245條之1之規定請求報酬：
　1.按「契約未成立時，當事人為準備或商議訂立契約而有左列
    情形之一者，對於非因過失而信契約能成立致受損害之他方
    當事人，負賠償責任：三、其他顯然違反誠實及信用方法者
    。」民法第245條之1第1項第3款定有明文，此規範之意旨，
    在於考量當事人為訂立契約而進行準備或商議，即已建立特
    殊信賴關係，如一方未誠實提供資訊、嚴重違反保密義務或
    違反進行締約時應遵守之誠信原則，致他方受損害，雖非侵
    權行為，亦非債務不履行之範疇，仍應負損害賠償之責任。
    惟此規定係以契約未成立為前提要件，苟當事人間已成立契
    約關係，當依兩造間之契約關係決定給付之義務及損害賠償
    之範圍，不得再執前開規定請求損害賠償（最高法院100年
    度台上字第1906號裁定意旨參照）。而查本件原告與卓武仁
    間，已因簽署「授權書」而成立契約關係，業如前述，則揆
    諸前開說明，原告自不得依民法第245條之1之規定向卓武仁
    請求損害賠償，又依民法第245條之1所得請求者本應為損害
    賠償而非契約之報酬，是原告依前開規定請求卓武仁給付契
    約報酬尾款，自亦屬無理。
　2.又「當事人主張有利於己之事實者，就其事實有舉證之責任
    。」民事訴訟法第277條前段定有明文。本件原告雖依民法
    第245條之1之規定請求卓冠辰給付契約報酬尾款，惟原告就
    其與卓冠辰有何準備或商議訂立契約，卓冠辰有何違反誠實
    及信用方法等情，未據提出任何主張、說明，亦未提出任何
    證據，則其依前開規定向卓冠辰請求損害賠償或給付契約之
    報酬，自亦屬無據。
四、綜上所述，本件原告依兩造間之契約及民法第568條、第245
    條之1之規定，請求被告卓武仁、卓冠辰給付7萬元，均無理
    由，應予駁回。
五、本件事證已臻明確，兩造其餘攻擊防禦方法及所提之證據，
    經審酌後均與判決之結果不生影響，爰不另一一論述，併此
    敘明。
六、按適用小額訴訟程序事件法院為訴訟費用之裁判時，應確定
    其費用額，民事訴訟法第436條之19定有明文，爰依後附計
    算書確定本件訴訟費用額如主文第2項所示。
七、訴訟費用負擔之依據：民事訴訟法第78條。 　　　　
中　　華　　民　　國　　111 　年　　3 　　月　   18 　日
                  臺灣宜蘭地方法院羅東簡易庭
　　　　　　　　　            法　官　張文愷
以上正本係照原本作成。
對於本件判決如有不服，應於收受送達後20日內向本院提出上訴
書狀，上訴於本院合議庭，並按他造當事人之人數附具繕本。
當事人之上訴，非以判決違背法令為理由不得為之，上訴狀應記
載上訴理由，表明下列各款事項：
㈠原判決所違背之法令及其具體內容。
㈡依訴訟資料可認為原判決有違背法令之具體事實。
如委任律師提起上訴者，應一併繳納上訴審裁判費。
中　　華　　民　　國　　111 　年　　3 　　月　   18 　日
                              書記官  林恬安
計算書：
項目 金額（新臺幣） 備註 第一審裁判費 1,000元  合計 1,000元